臺灣嘉義地方法院民事判決
110年度嘉簡字第48號
原      告  曾雅玄  

被      告  楊詠麟  
上列當事人間因被告違反洗錢防制法案件，原告提起刑事附帶民
事訴訟請求侵權行為損害賠償，經本院刑事庭裁定移送前來（10
9年度附民字第209號），本院於民國110年4月22日言詞辯論終結
，判決如下：
    主      文
被告應給付原告新臺幣300,000元，及自民國110年3月16日起至
清償日止，按年息5%計算之利息。
訴訟費用新臺幣1,550元由被告負擔。 
本判決得假執行。
    事實及理由
壹、程序事項：
一、按簡易訴訟之訴狀送達後，原告不得將原訴變更或追加他訴
    ，但擴張或減縮應受判決事項之聲明者，不在此限，民事訴
    訟法第436條第2項、第255條第1 項第3 款定有明文。本件
    原告原起訴請求：被告應賠償原告新臺幣（下同）150,000
    元，及自起訴狀繕本送達翌日起至清償日止，按年息5%計算
    之利息（見附民卷第4頁），嗣於本院民國110年2月23日言
    詞辯論期日擴張聲明：被告應給付原告300,000元及自起訴
    狀繕本送達翌日起至清償日止，按年息5%計算之利息。後於
    本院110年4月22日言詞辯論期日將利息起算日減縮自110年2
    月23日言詞辯論筆錄送達翌日起算（見本院卷第33、61頁）
    ，核屬擴張及減縮應受判決事項之聲明，揆諸前開法條規定
    ，於法並無不合，自應准許。
二、本件被告經合法通知，未於最後言詞辯論期日到場，核無民
    事訴訟法第386 條各款所列情事，爰依原告聲請，由其一造
    辯論而為判決，合先敘明。
貳、實體事項：
一、原告主張：被告受真實姓名年籍不詳、自稱「張國清」之成
    年男子招攬，於107年5月16日搭乘飛機至香港，並申辦中國
    銀行（香港）有限公司帳號00000000000000之帳戶（下稱乙
    帳戶），於同日返回臺灣前，將乙帳戶存摺、金融卡暨密碼
    ，交予另一姓名年籍不詳、綽號「阿奇」之詐欺集團成年成
    員收取，容任對方或所屬詐欺集團成員作為人頭帳戶使用，
    且因此獲得報酬15,000元。嗣該詐欺集團成員共同基於意圖
    為自己不法所有之犯意聯絡，於107年6月1日至9月10日間，
    以通訊軟體LINE暱稱「陳耀發」結識原告，佯稱：其認購之
    股票獲利港幣960萬元，需支付美金2萬元律師費云云，致使
    原告陷於錯誤，依指示於107年7月12日將美金10,000元（即
    新臺幣306,160元）匯入乙帳戶內，該款項旋遭提領一空，
    嗣原告察覺受騙而報警處理，始循線查獲。被告以上開方式
    故意不法侵害原告之財產權，應對原告負損害賠償責任，爰
    依侵權行為之法律關係，提起本件訴訟，請求被告應給付原
    告300,000元等語，並聲明：(一)被告應給付原告300,000元
    ，及自110年2月23日言詞辯論筆錄送達翌日起至清償日止，
    按年息5%計算之利息。(二)原告願供擔保請准宣告假執行。
二、被告雖未於最後言詞辯論期日到場，惟於前次言詞辯論期日
    到場表示：伊很無辜也是被害人，目前也因本件執行社會勞
    動中，無法賠償原告，希望可以不要賠償這麼高之金額等語
    ，並聲明：原告之訴駁回。
三、得心證之理由：
㈠、因故意或過失，不法侵害他人之權利者，負損害賠償責任；
    數人共同不法侵害他人之權利者，連帶負損害賠償責任；不
    能知其中孰為加害人者，亦同；造意人及幫助人，視為共同
    行為人，民法第184條第1項、第185條分別定有明文。又數
    人共同為侵權行為加損害於他人，各有賠償其損害全部之責
    任（最高法院19年上字第1202號判例意旨可資參照）。
㈡、原告主張因被告於上開時地提供詐騙集團成員金融帳戶之幫
    助詐欺行為，致原告受有306,160元之財產損害，且被告因
    本次幫助詐欺犯行，業經本院刑事庭以109年度金訴字第96
    號判處被告犯幫助詐欺取財罪，處有期徒刑3月，得易科罰
    金確定在案，有該刑事判決附卷可證，並經本院依職權調取
    上開卷宗全卷核閱屬實，是本院依調查證據之結果，堪信原
    告主張為真正。被告確有幫助上開詐欺之人以上開方式向原
    告詐取財物，致原告受有306,160元之財產損害，被告所辯
    僅係被害人云云，礙難憑採。揆諸前開說明，被告幫助詐欺
    犯罪之人應構成共同侵權行為，自屬故意以不法手段侵害原
    告之財產權，致原告受損，且被告上開行為與原告所受上開
    損害間，具有相當因果關係甚明，是被告自應就原告之全部
    損害金額擔負連帶賠償責任，從而，原告依據民法侵權行為
    規定，請求被告賠償所受財產上之損害300,000元，未逾上
    開全部損害金額，洵屬正當，應予准許。
㈢、復按給付有確定期限者，債務人自期限屆滿時起，負遲延責
    任。給付無確定期限者，債務人於債權人得請求給付時，經
    其催告而未為給付，自受催告時起，負遲延責任。其經債權
    人起訴而送達訴狀，或依督促程式送達支付命令，或為其他
    相類之行為者，與催告有同一之效力。民法第229條第1項及
    第2項定有明文。又遲延之債務，以支付金錢為標的者，債
    權人得請求依法定利率計算之遲延利息。但約定利率較高者
    ，仍從其約定利率。應付利息之債務，其利率未經約定，亦
    無法律可據者，週年利率為5%。民法第233條第1項及第203
    條亦有明文。查原告對被告之損害賠償債權，核屬無確定期
    限之給付，既經原告起訴而送達訴狀，被告迄未給付，當應
    負遲延責任，是原告請求被告給付自本院110年2月23日言詞
    辯論筆錄送達翌日即110年3月16日（見本院卷第45頁）起至
    清償日止，按年息5%計算之法定遲延利息，核屬有據。綜上
    ，原告本於民法第184條第1項前段侵權行為之法律關係，請
    求被告給付如主文第1項所示之款項，洵屬正當，應予准許
    。
四、本件係就民事訴訟法第427 條第1 項訴訟適用簡易程序所為
    被告敗訴之判決，依同法第389 條第1 項第3 款之規定，應
    依職權宣告假執行。至原告雖陳明願供擔保聲請宣告假執行
    ，然其聲請僅係促使法院為職權之發動，爰不另為假執行准
    駁之諭知，併此敘明。
五、原告起訴所請求被告給付150,000元部分，係刑事附帶民事
    訴訟經刑事合議庭裁定移送本庭，依刑事訴訟法第504 條第
    2 項之規定，免納裁判費。惟就於移送本庭後追加部分，則
    應繳納裁判費1,550元，併依民事訴訟法第79條規定，命由
    被告負擔。　
中　　華　　民　　國　　110 　年　　4 　　月　　29　　日
                  臺灣嘉義地方法院嘉義簡易庭
                                  法　官　羅紫庭
以上正本係照原本作成。
如對本判決上訴，須於判決送達後20日內向本庭（嘉義市文化路
308之1號）提出上訴狀（均須按他造當事人之人數附繕本）。如
委任律師提起上訴者，應一併繳納上訴審裁判費。
中　　華　　民　　國　　110 　年　　4 　　月　　29　　日
                                  書記官  葉昱琳